【裁判字號】    89,交上易,248
【裁判日期】    900222
【裁判案由】    過失傷害
【裁判全文】
臺灣高等法院高雄分院刑事判決                  八十九年度交上易字第二四八號
    上  訴  人
    即  被  告  乙○○
右上訴人因過失傷害案件，不服臺灣屏東地方法院八十九年度交易字第一三四號中華
民國八十九年十月二十日第一審判決（起訴案號：臺灣屏東地方法院檢察署八十九年
度偵字第四一五０號），提起上訴，本院判決如左：
      主  文
原判決撤銷。
乙○○因過失傷害人，處拘役伍拾日，如易科罰金，以佰元折算壹日。
    事  實
一、乙○○考領有大客車職業駕駛執照，於民國八十九年三月五日下午六時五十分許
    ，駕駛牌號ＸＭ─八二四○號自用小客車，沿屏東縣內埔鄉○○路往屏東方向行
    駛，途經該路二百九十號前，應注意汽車行駛時，駕駛人應注意車前狀況，並隨
    時採取必要之安全措施，且依當時天候晴、夜間有照明、直路、路面乾燥無缺陷
    、無障礙物、視距甲好，又無不能注意之情形，乃竟疏於注意車前動態，適丙○
    ○酒後由右側欲橫越馬路，亦疏未注意左右有無來車，致乙○○所駕駛上開自用
    小客車不慎撞及丙○○倒地，丙○○因而受有右脛骨骨折、頭部外傷、臉部撕裂
    傷併顏面挫傷等傷害。
二、案經丙○○訴由屏東縣警察局內埔分局移送台灣屏東地方法院檢察署檢察官偵查
    起訴。
    理  由
一、訊之上訴人即被告乙○○固坦承於右揭時地駕駛牌號ＸＭ─八二四○號小客車肇
    事，致告訴人丙○○受傷之事實，惟矢口否認有何過失傷害犯行，辯稱：係告訴
    人酒醉穿越馬路，被告於視線不佳之情況下，發覺時已然煞避不及，被告並無過
    失云云。經查，右揭事實，業經告訴人丙○○指訴甚詳，復有道路交通事故調查
    報告表、現場相片及診斷證明書一紙附卷可佐，又依交通事故調查報告表及肇事
    現場圖所示，肇事路段係雙向快車道，並劃有慢車道，肇事後被告自小客車停於
    來車道，右前後輪距中心雙黃線各為０．二公尺、０．五公尺，並無煞車痕跡，
    告訴人血跡距被告自小客車右後輪二．二公尺，血跡後三．三七公尺有撞擊後掉
    落物，血跡、掉落物在來車道中心線附近，依肇事後被告小客車、告訴人血跡及
    掉落物之關係位置型態，及雙方行進方向、路線、路況等相關跡證綜合研判，足
    認告訴人穿越道路已過中心線，始為被告撞及，而該路段快車道寬七．三公尺，
    慢車道寬三．九公尺，道路寬廣坦直，夜間有照明，視距甲好，被告小客車無剎
    車痕，被告顯未注意告訴人穿越馬路之車前狀況，並採取必要之閃剎安全措施，
    致撞及告訴人受傷，其有過失甚明。且本件經送台灣省高屏澎區車輛行車事故鑑
    定委員會鑑定結果亦同此認定，有該委員會八十九年九月二十九日高屏澎鑑字第
    八九一三九之八函附卷可稽。
二、按駕駛人應注意車前狀況，並隨時採取必要之安全措施，道路交通安全規則第九
    十四條第三款定有明文，被告於右揭時地駕自用小客車，本應注意上開規定，且
    依當時情形天候晴、夜間有照明、直路、路面寬廣、乾燥無缺陷、無障礙物、視
    距甲好，又無不能注意之情形，竟疏於注意車前狀況，致肇車使告訴人因之受傷
    ，且告訴人所受傷害與被告之過失行為間，具有相當因果關係。雖告訴人酒後橫
    越馬路時，亦未注意有無左右來車與有過失，然不得據此解免被告過失責任。綜
    上所述，被告前開所辯，顯屬飾卸之詞，殊無可採，罪証至臻明確，犯行洵堪認
    定。
三、核被告乙○○所為係犯刑法第二百八十四條第一項前段之過失傷害罪。原審論處
    被告罪刑，固非無見；惟查，被告行為後，刑法第四十一條已於民國九十年一月
    四日修正，同年月十日經總統公布施行，該條第一項規定：「犯最重本刑為五年
    以下有期徒刑之刑之罪，而受六個月以下有期徒刑或拘役之宣告，因身體、教育
    、職業、家庭之關係或其他正當事由，執行顯有困難者，得以一元以上三元以下
    折算一日，易科罰金。但確因不執行所宣告之刑，難收矯正之效，或難以維持法
    秩序者，不在此限。」；被告所犯過失傷害罪，係三年以下有期徒刑之罪，且科
    處六個月以下有期徒刑，依刑法第二條第一項前段規定，行為後法律有變更者，
    適用裁判時之法律，原審未及適用新修正之刑法第四十一條第一項規定，諭知如
    易科罰金之標準，尚有未洽。被告上訴意旨，否認犯罪，指摘原判決不當，雖無
    理由，惟原判決既有可議，自應由本院撤銷改判。茲審酌被告過失情節，告訴人
    對於本件車禍之發生亦有過失及告訴人所受傷害程度，暨被告迄今尚未與告訴人
    達成和解等情狀，量處如主文第二項所示之刑，並諭知易科罰金之折算之標準。
據上論結，應依刑事訴訟法第三百六十九條第一項前段、第三百六十四條、第二百九
十九條第一項前段，刑法第二百八十四條第一項前段、修正後第四十一條第一項、第
二條第一項前段，罰金罰鍰提高標準條例第一條前段、第二條，判決如主文。
本案經檢察官朱文彬到庭執行職務。
中    華    民    國      九十      年       二       月      二十二    日
                              臺灣高等法院高雄分院刑事第一庭
                                  審判長法官  翁慶珍
                                        法官  李春昌
                                        法官  周賢銳
右正本證明與原本無異。
不得上訴。
                                      書記官  黃琳群
中    華    民    國      九十      年       二       月      二十六    日
附錄：本判決論罪科刑法條：
刑法二百八十四條第一項前段
因過失傷害人者，處六月以下有期徒刑、拘役或五百元以下罰金。
                                                                        Ｋ


司法院資訊處製作；財團法人民間司法改革基金會備份。
